臺灣臺中地方法院民事判決　九十四年度重訴字第九七號
　　原　　　告　春源鋼鐵工業股份有限公司
　　法定代理人　甲○○
　　訴訟代理人　黃豐玢律師
　　被　　　告　易群營造廠股份有限公司
　　法定代理人　戊○○
　　訴訟代理人　梁宵良律師
　　　　　　　　乙○○
右當事人間請求給付補償金事件，本院於民國九十四年五月四日言詞辯論終結，判決
如下：
    主      文
被告應給付原告新臺幣捌佰捌拾萬元，及自民國九十四年二月二十六日起至清償日止
按週年利率百分之五計算之利息。
訴訟費用由被告負擔。
本判決於原告以新臺幣參佰萬元為被告供擔保後，得假執行。但被告以新臺幣捌佰捌
拾萬元為原告預供擔保，得免為假執行。
    事實及理由
壹、兩造爭執要旨：
  一、原告主張：
    (一)被告為投標「國家高速網路計算中心中部知識庫格網發展中心新建工程」，
        於投標前數次邀請原告就前開工程之鋼結構工程部分（以下簡稱系爭鋼結構
        工程）報價，原告由民國（下同）九十三年七月二十一日第一次報價以新臺
        幣（下同）九千八百四十萬元、同年九月十六日第二次報價以九千五百八十
        七萬八千元、同年十月七日第三次報價以九千萬元，嗣後被告因為「國家高
        速網路計算中心中部知識庫格網發展中心新建工程」為最有利標，且鋼價變
        動劇烈，被告為確保價錢不再變動，並要求原告需配合本案簡報出席備詢協
        助得標，要求原告簽署標前協議書，原告基於履約誠信，願意簽署標前協議
        書，如該工程得標，原告即以報價九千萬元施作系爭工程，最後以九十三年
        十月十四日雙方達成八千八百萬元之合意，以得標與否為條件，如得標後原
        告願以八千八百萬元承攬該鋼結構工程。兩造正式簽署系爭標前協議書，如
        得標則該承攬工程合約即生效。原告於簽署系爭標前協議書後，即依該系爭
        標前協議書第三款(一)之規定，積極配合被告提出服務建議書鋼構工程部分編
        撰所需資料之提供，包括1.公司簡介、實績。2.本工程預定進度表。3.施工
        綱要流程。4.自主品質管控，並於九十三年十月二十二日派原告公司丙○○
        工程師、工務課柯玉山工程師、品保課林祺華工程師出席被告與業主行政院
        國家科學委員會國家高速網路計算中心（以下簡稱國科會網路中心）之會議
        ，提供簡報並備詢，就業主國科會網路中心各委員之詢問、答詢。因鋼結構
        之工程具高度專業性及特殊性，其中工程標單工程項目第二十二項之挫屈束
        制消能斜撐為一有專利性質之工法，因原告有施作之實績及精良之專業技術
        ，面對業主國科會之詢問，被告如無原告之協助，絕無可能通過審查。且於
        投標資料中，被告已將原告列為實施該鋼構工程之承包商而參與投標，更足
        見兩造已成立附有得標條件之承攬合約。然該次會議結束後，被告從未正式
        通知原告得標之事，僅口頭表示其投標時工程價款有誤算、誤投，希望原告
        能夠降價，然原告並不同意，原告並曾於九十三年十一月十九日派員拜訪被
        告之丁○○經理、張建宏經理、洪勝明課長等人，請其提供工程前期規劃相
        關資料及須原告配合、協助之事項，然被告並未提出任何要求或請原告提出
        施工計劃書，僅表示其工程價款有誤算誤投，請原告降價，然原告未接受。
        原告於九十三年十二月二十八日以 (93)營建字第931228號函催告被告正式
        告知得標之事實，以利工進，然均未獲被告任何回應。而原告於九十四年一
        月十四日收受被告之員工丁○○傳真之易營建備字第931108-1之工作備忘錄
        ，始正式得知原告已經得標，故原告於九十四年一月十九日再發台北一二一
        支局郵局存證信函第二十二號，否認曾於前收過該文件，並因標前協議書已
        確定生效，而請求被告儘速依約辦理相關後續之文書作業及材料訂購等相關
        事宜。然又由同業中始得知被告已將原本之工程發包與其他同業，價錢並低
        於原告之承攬金額近一千萬元，故原告又再發台北一二一支局郵局存證信函
        第二七號表示已經聽聞此事，然被告竟以台中法院郵局存證信函第００二七
        二號回函表示雙方約定條件未成就，不再受標前協議書之拘束，顯然已不願
        將系爭工程交由原告施作，則依標前協議書之第二款約定如未依承諾執行，
        則被告應給付原告八百八十萬元及其法定遲延利息。
    (二)被告主張以八千一百餘元投標而非以八千八百萬元投標，而認為約定之條件
        未成就，乃誤解條件之意義。如得任由立約之一方控制條件是否成就，則非
        將來客觀不確定事實，即非條件。換言之，如果被告以八千七百萬九千九百
        九十九元投標，只要非以八千八百萬元投標，均得主張條件不成就，則雙方
        之約定豈非被告所得控制，對於原告極不公平。何況以工程上之慣例，投標
        時均以總價決標，而非分項決標，則被告如何證明係以八千一百餘萬元投標
        ？又以總價決標時，為求工程標單上之數字與總價一致，任意調整工程項目
        之間的單價或加入管理費或將系爭項目之價錢移至其他項目均屬常態，如認
        必須以八千八百萬元投標，豈非被告自縳手腳，根本無法製作工程標單，被
        告之主張，顯然與法有違，且不合常理。又於九十三年十月二十二日原告派
        員出席被告與業主之會議，提供簡報並備詢時，被告如非認定由原告以八千
        八百萬元承接工程，又何須通知原告派員參與會議？豈有自認標前協議書條
        件不成就，又依標前協議書要求原告出席備詢之理！雙方約定之條件應該是
        將來客觀不確定之事實即得標與否，此因繫於業主之決標結果，非兩造雙方
        可以控制，此才是雙方所約定之條件，被告既已得標，則停止條件成就，雙
        方之承攬合約已生效。
    (三)原告未提供完整整體安裝施工計畫係可歸責於被告之因素：施工計畫容包括
        製造、運輸、吊裝計畫，施工計畫之製作必須由被告提供全部工程的建築圖
        、總工期、工地配置、動線、鋼構需搭配進場工程進度、所使用之工法如何
        配合、其他小包之相關介面問題等相關之資料，被告所稱已提供結構圖及規
        範，自不足以製作整體之安全施工計畫。足見施工計畫之製作為需要定作人
        協力始得完成之工作，然被告於得標後從未提供以上資料，而致原告無法製
        作整體施工計畫，可歸責於被告。次查由前述工作備忘錄可知提出完整整體
        施工計畫，尚須先行提送計畫大綱，雙方必須開會討論圖面、施工介面、施
        工順序的問題，文件往返提問即「Q&A」的過程，然於得標後被告一直未正
        式通知其已得標，且未有正式之開工會議，即通知各家小包前來開會討論工
        程施工之介面、工期等問題，得標後被告只要求原告降價，從未催告原告提
        施工計劃，而是原告於九十三年十一月十九日主動前往討論施工問題，被告
        採購課長洪勝明談到一半時，提出投標投錯價，希望以八千八百萬元為含稅
        價要求原告承接，如原告願意即不再對外詢價，惟被告仍未要求原告提出施
        工計畫。可見被告已無履約誠信，意圖毀約，其後更已得知被告將工程另行
        發包予第三人，被告已明顯違反標前協議書第二款之約定，顯見雙方已無互
        信基礎，自因整體完整之施工計畫為原告之智慧所創，更涉及原告之營業秘
        密，即不可能提出予被告。
    (四)被告一再主張因未依原告報價八千八百萬元為基準條件投標，不須將該工程
        交給原告施作，故縱使原告依約將完整整體安裝施作計畫提出，亦因被告早
        已認定原告不得施作該工程，則提出該完整整體安裝施作計畫書並無任何意
        義。況被告既已主張不須將該工程交給原告施作，則何須再要求原告提出完
        整整體安裝施作計畫，被告之主張顯有矛盾。豈有此於投標時已確定投標價
        錢不符約定，不必履約卻又須派員答詢又須提供安裝施作計畫，徹底利用原
        告之不公平契約。又系爭標前協議書第二款明定：「承前款，得標後若任一
        方片面未依承諾執行，未依承諾執行一方需補償另一方新台幣捌佰捌拾萬元
        。」此內容為承接第一項而來，為規範原告未依約承接施作或被告未交付鋼
        結構工程予原告施作之處罰規定，並非未提供完整整體安裝施作計畫之效力
        。原告依系爭標前協議書第二項規定請求被告給付八百八十萬元補償金與未
        交付安裝施作計劃之效力自屬不同性質之請求權基礎，倘認為原告須因未提
        出整體裝施作計畫而有責任，亦應回復民法之規定而適用，無法適用第二項
        之規定，故被告主張抵銷抗辯，顯無理由。
    (五)標前協議書第二項所訂之文字為「補償」，與違約金之用語不同，該補償金
        之約定為當事人私法自治之事項，針對雙方之法律關係特別強調履行系爭標
        前協議書第一款之重要，故特別約定了為避免當事人於得標後不願依系爭標
        前協議書第一款之規定而設之機制，應認為與違約金之性質不同，不得適用
        違約金酌減及其他相關規定。退步言之，如認為該約定屬違約金之約定，亦
        無酌減之餘地。蓋系爭標前協議書約定之時，兩造基於契約自由、私法自治
        原則之體現，已訂有八百八十萬元之補償金，即應同受該約定之拘束。又原
        告於簽訂標前協議書後，對於該工程所提供系爭標前協議書第三項之服務建
        議書鋼構工程部分編撰所需資料，亦派員出席工程簡報之備詢，並且於得標
        後亦有派員前往台中討論工地開工事宜，則因本工程支出人員薪資、旅費及
        相關事務費用、管理費用等。再原告受有營業利潤損失部分，按財政部核定
        九十三年度營利事業營造業同業利潤標準淨利率平均為百分之十以上，營造
        業之其他營造業之4200-99未分類其他營造淨利率達11%，另參照最高法院七
        十六年度台上字第一七五八號民事判決意旨「財政部每年均就營利事業各種
        同業，核定利潤標準，作為課徵所得稅之依據，其核定之同業利潤標準，係
        依據各業抽樣調查並徵詢各該業同業公會之意見而為核定，可謂統計及經驗
        所定之標準，據以核算其損害額，尚屬允當。」依系爭標前協議書，原告自
        得預期受有10%之利益，即承攬工程金額之百分之十計算，所失利益為八百
        八十萬元，則亦無酌減之餘地。
    (六)並聲明：(1)被告應給付原告八百八十萬元，及自起訴狀繕本送達被告之翌日
        起至清償日止按週年利率百分之五計算之利息；(2)願供擔保，請准宣告假執
        行。
  二、被告抗辯：
    (一)被告因欲參加與財團法人國家實驗研究院國家高速網路與計算心中「中部知
        識庫格網發展中心新建工程」之投標，先後三次委請原告就該工程中之「鋼
        結構工程」部分為估價，而因每次之數量及內容不同，致三次估價金額均有
        不同。嗣被告決定參加該工程第二次招標，而第二次公開招標乃於九十三年
        十月八日辦理招標公告，並明定領標及投標期限自公告日起至九十三年十月
        十八日下午十七時三十分止，開標日期則為九十三年十月十九日下午十三時
        三十分，被告為此邀請原告參投標簡報，但原告表示應有書面協議始願參與
        。而當時因被告尚未決定工程標單之內容及金額，兩造遂於九十三年十月十
        四日以系爭標前協議書約定，原告配合簡報之出席、答詢及資料提供等，被
        告則承諾如以原告報價八千八百萬元為基準條件得標時，系爭鋼結構工程同
        意交由原告承接施作。然因系爭新建工程招標採未訂底價最有利標之得標方
        式，除決標條件為不逾預算金額（二億六千六百二十萬元）外，投標價格且
        納入選項目，並占評選總分百分之二十。本件經被告核算後，系爭鋼結構工
        程如以前開八千八百萬元編列工程標單，則投標總金額顯將超逾系爭新建工
        程之預算金額，故乃以總額八千一百三十二萬五千三百九十元編列，並檢附
        於投標文件「服務建議書」內（即服務建議書內工程標單第三頁第十一項至
        二十三項），參與投標並得標。前開鋼結構工程標單金額，於投標前即已告
        知原告承辦人員丙○○，獲其允諾參與投標簡報，但表明估價金額於投標後
        再行努力商議。而本件公開招標案件是九十三年十月十九日下午十三時三十
        分公布資格標審查結果，同時公布於同年月二十二日下午一時，進行規格標
        廠商（服務）建議書簡報及評選，評選結果除於當日開標現場公布外，次日
        （上班）一併公告至政府採購資訊網並通知參與投標之廠商。故除投標價格
        載於服務建議書外，原告公司既經指派丙○○、柯玉山、林祺華等三位工程
        於該日出席簡報，豈有可能不知開標結果。而被告是於開標三、四日後，即
        由採購課長洪勝明以電話通知原告得標事實，並要求提供系爭鋼構工程之完
        整整體安裝施作計畫，經原告承辦人員丙○○要求以書面告知，甫再於九十
        三年十一月八日傳真工作備忘錄給原告，通知前開事由。但因兩造對於工程
        價格遲遲無法達成共識，原告並未依約定提供該整體安裝施作計畫，為此於
        同年十一月十九日原告再派員前來被告公司，與被告營建部經理丁○○、採
        購課長洪勝明及工地主任張建宏三人協議工程價格及安裝施作計畫，但仍未
        獲結論。因原告於本次協商後仍未能提供該安裝施作計畫，原告才於九十三
        年十二月一日向訴外人榮重鋼構股份有限公司詢價，並於原告違約未於得標
        一個月內提供安裝施作計畫後，於九十三年十二月二十一日與榮重公司就系
        爭鋼結構工程中之一部分簽訂「工程協辦合約」。綜上所述，除原告顯然違
        反系爭標前協議第三款第三點交付安裝施作計畫義務外，被告並無違反兩造
        約定，原告依該標前協議書第二款約定請求被告給付補償金八百八十萬元，
        即非有據。
    (二)另原告起訴事實，有如下謬誤：
      1.系爭新建工程財團法人國家實驗研究院編列預算金額為二億六千六百二十萬
        元，被告得標金額為二億六千六百十八萬元，其中鋼結構工程金額為八千一
        百三十二萬五千三百九十元，占得標金額百分之三十，並非原告所主張占總
        價接近二分之一。
      2.工程標單工程項目第二十二項之「挫屈束制消能斜撐」專利施工法（估價單
        第十一項），該專利權於於行政院國家科學委員會，並授權原告等五家廠商
        得以實施該項專利，原告並非專利權人；另被告於「服務建議書」第十九頁
        「設備、材料預定選用計書表(二)」第三十六項，亦載明預定選用廠牌為「春
        源鋼鐵」或「雄進鋼鐵」，原告並非唯一承包廠商，非如原告所稱無其協助
        ，被告絕無可能通過審查一情。
      3.被告早於委請原告就系爭鋼結構工程進行估價時，即已交付相關工程圖說及
        規範，供原告據以估價。而該等圖說及規範原告得據以製作安裝施作計畫，
        但原告於九十三年十一月十九日派員前來被告公司協商未果，復於該日起算
        一個月後仍未依約定交付安裝施作計畫，始於九十三年十二月十八日來函要
        求被告及早告知是否得標，並於九十四年一月十九日再以存證信函否認曾收
        受被告傳真之工作備忘錄，但於九十三年十一月十九日派員協商一事，則隻
        字未提。最後更於九十四年一月二十一日另以存證信函通知，聞悉被告將爭
        鋼結構工程另行發包其他同業施作，表示將依法請求被告給付八百八十萬元
        。然因其所述內容均與事實不符，被告乃於九十四年一月二十八日覆函否認
        並予以拒絕。
      4.系爭新建工程採未訂底價合於招標文件之最有利標方式決標，各項價格之正
        確、完整及合理均為評選內容，與原告主張：「以總價決標時，為求工程標
        單上之數字與總價一致，任意調整工程項目之間的單價或加入管理費或將系
        爭項目之價錢移至其他項目均屬常態」云云不同，原告殊有誤認。
      5.被告與榮重公司簽訂之工程協辦合約，總價雖為七千五百六十萬元（含稅）
        ，但工程範圍並未包括「挫屈束制消能斜撐」、「挫屈束制消能斜撐測試費
        」及「挫屈束制消能斜撐專利費」。
    (三)系爭標前協議書第一款約定「本標案在乙方（指原告）報價為捌仟捌佰萬元
        整，基準條件下，若順利得標，甲方承諾『鋼結構工程』部分，交由乙方承
        接施作，雙方協議原則於合約另簽。」已明確載明「在原告報價新台幣捌仟
        捌佰萬元整基準條件下，若順利得標，被告承諾結構工程交由原告承接施作
        」，並未限制或約定被告有義務一定要以原告之報價投標，而是規範被告在
        以「原告報價基準條件」投標得標時，有將系爭鋼結構工程交由原告承接施
        作之義務。倘被告無法以原告之報價投標，自無將工程交給原告承包之義務
        。
    (四)系爭標前協議第二款明定：「... 得標後若任一方片面未依承諾執行，未依
        承諾執行一方需補償另一方新台幣捌佰捌拾萬元整」，核其性質應屬違約金
        之約定。而約定之違約金過高者，法院得減至相當之數額，民法第二百五十
        二條定有明文。倘審理結果認為被告負有違約責任，被告亦就對原告依系爭
        標前協議第二款應有之違約債權主張抵銷抗辯。另原告未能承作系爭鋼結構
        工程，誠屬可歸責，且其因實際未承作，除可得享得之利益外，並未受有其
        他任何損害，同時因未提供安裝施作計畫及未實際施作，而得節省相關之製
        作費用、施工費用、人員薪資及工程管理費用等支出，故於酌定違約金額時
        ，自應予以核減，始屬合理。
    (五)並聲明：(1)原告之訴及假執行之聲請均駁回；(2)如受不利判決，願供擔保請
        准宣告免為假執行。
貳、法官使兩造整理並協議簡化爭點如下：
  一、不爭執事項：
    (一)兩造於九十三年十月十四日簽訂標前協議書。
    (二)被告所提之「中部知識庫格網發展中心新建工程服務建議書」，關於鋼結構
        工程部分列在工程標單第三頁第十一項至第二十三項，報價為八千一百三十
        二萬五千三百九十元。
    (三)原告於九十三年十月二十二日派員於本件投標工程簡報時出席技術審查備詢
        。
    (四)被告曾傳真原證七之工作備忘錄予原告。
    (五)被告已將系爭鋼結構工程除挫屈束制消能斜撐部分外，另行發包予第三人榮
        重鋼構股份有限公司，總工程款含稅為七千五百六十萬元。
    (六)被告於九十三年十月二十二日星期五得標後，於隔週之星期二或星期三口頭
        告知原告員工丙○○系爭工程已得標。
    (七)九十三年十一月十九日原告公司派三名員工到被告公司談論系爭鋼結構工程
        施工方法、動線配置、進度及價格等事宜。
    (八)原告未於得標一個月內提供系爭鋼結構工程部分完整整體安裝施作計畫。
  二、爭執事項：
    (一)標前協議書第一款：本標案在乙方（指原告）報價為捌仟捌佰萬元整，基準
        條件下，若順利得標，甲方承諾「鋼結構工程」部分，交由乙方承接施作，
        雙方協議原則於合約另簽。其意義為何？
      1.原告主張：原告報價為八千八百萬元為基準條件，如本標案順利得標，必須
        以此價格承接施作，並非被告以該報價去投標而得標後，才要讓原告承接施
        作。
      2.被告主張：鋼結構工程部分，如以原告報價八千八百萬元為基準條件投標，
        並順利得標時，被告承諾將該工程交給原告施作，並另行簽訂合約。
    (二)被告有無違反標前協議書第一款之約定？
    (三)標前協議書第二款：「承前款，得標後若任一方片面未依承諾執行，未依承
        諾執行一方需補償另一方新台幣捌佰捌拾萬元。」該『補償捌佰捌拾萬元』
        何意？
      1.原告主張此為兩造為避免當事人於得標後不願依系爭標前協議書第一款約定
        履行所設之特別機制，與違約金之性質不同。
      2.被告主張為違約金約定。
    (四)該『補償捌佰捌拾萬元』如為違約金約定，其數額應否酌減？
    (五)原告未提供系爭鋼結構工程部分完整整體安裝施作計畫，是否係可歸責於被
        告所致？又原告未提供該安裝施作計畫，與原告得否行使標前協議書第二款
        約定有無關連？
參、得心證之理由：
  一、關於前述爭執事項(一)部分，說明如下：
    (一)原告就被告所投標「國家高速網路計算中心中部知識庫格網發展中心新建工
        程」（以下簡稱系爭標案）其中鋼結構工程部分，向被告報價為八千八百萬
        元，項目內容則如兩造簽訂之標前協議書附件估價單所示。而被告就系爭標
        案所提之「服務建議書」，關於鋼結構工程部分列在工程標單第三頁第十一
        項至第二十三項，報價為八千一百三十二萬五千三百九十元，其中除增列「
        防火漆」一五三．二平方公尺及減列「挫屈束消能斜撐專利費」一式外，其
        餘項目及數量均與原告之估價單所列相同，但二者各項目之單價則有差異。
        又證人即被告公司員工丁○○證述：「（法官問：工程標單第三頁與標前協
        議書所列的項目及數量相同，但為何單價不同？）因為要調整整件工程的報
        價，因為數量無法調整，只好調整單價。」由此可知，兩造雖於系爭標案投
        標前簽定標前協議書，但被告於系爭標案之服務建議書之工程標單僅引用原
        告估價單之項目及數量，並未引用各項目之單價，此應屬明確。亦即被告就
        系爭標案提出服務建議書時，就鋼結構工程部分，並未以原告之報價為基準
        製作工程標單。
    (二)被告既未以原告之報價為基準製作工程標單，系爭標案其中鋼結構工程部分
        ，自無可能以原告所報價之八千八百萬元得標，被告若以之作為將該工程交
        給原告承接施作之條件，則該條件根本無從實現，原告自始即無可能承接施
        作該工程。而此情事於被告編列服務建議書時即已存在，被告如此解釋該款
        文義，又要求已無承攬系爭工程可能之原告派員於投標工程簡報時出席技術
        審查備詢，真不知置原告權益於何地？由是顯見被告之主張有違事理，且與
        其要求原告派員出席技術審查備詢，及得標後仍與原告公司所派員工談論系
        爭鋼結構工程之施工方法、動線配置、進度及價格等事宜之情事相矛盾。從
        而被告主張標前協議書第一款係指鋼結構工程部分如以原告報價八千八百萬
        元為基準條件投標並順利得標時，被告始承諾將該工程交給原告施作云云，
        應無足採。
    (三)由被告明知未依原告之估價單報價而仍要求原告派員出席技術審查備詢，及
        得標後曾與原告公司所派員工談論系爭鋼結構工程之施工方法、動線配置、
        進度及價格等事宜，足認被告標得系爭標案後，係同意依標前協議書之約定
        將鋼結構部分交由被告承接施作，僅兩造就承攬報酬是否仍為八千八百萬元
        未能達成共識，因而未另行簽訂承攬契約而已。故就標前協議書第一款之約
        定，本院認為原告主張為可採。
  二、被告標得系爭標案後，鋼結構工程部分應以八千八百萬元交由原告承接施作，
      此約定之承攬報酬數額，兩造應同受拘束，亦即除非兩造合意變更，否則原告
      不得要求高於八千八百萬元之報酬而與被告簽訂承攬契約；反之，被告亦不得
      要求低於八千八百萬元之報酬而與原告簽訂承攬契約。準此以觀，被告於得標
      後並未表示要與原告簽訂系爭鋼結構工程之承攬契約，嗣後又將該工程發包予
      訴外人榮重鋼構股份有限公司承作，顯然被告並未依承諾履行，而已違反標前
      協議書第一款之約定。
  三、被告既然於得標後未依承諾執行，則依標前協議書第二款約定，應補償原告八
      百八十萬元。惟就「補償八百八十萬元」之約定是否屬違約金性質，兩造有所
      爭執，本院說明如下：按民法第二百五十條規定：「當事人得約定債務人於債
      務不履行時，應支付違約金。違約金，除當事人另有訂定外，視為因不履行而
      生損害之賠償總額。其約定如債務人不於適當時期或不依適當方法履行債務時
      ，即須支付違約金者，債權人除得請求履行債務外，違約金視為因不於適當時
      期或不依適當方法履行債務所生損害之賠償總額。」由此規定可知，所稱違約
      金，係以確保契約之履行為目的，當事人約定債務人於債務不履行時，應支付
      之金錢。又民法規定之違約金，係指賠償性違約金，即以違約金作為債務不履
      行所生損害之賠償總額。而查，系爭標前協議書第二款內容，係約定一方未依
      承諾執行（即債務不履行）時，應補償（即支付）他方一定數額之金錢，以確
      保契約之履行，核與違約金之規定相符，故屬違約金。又「補償八百八十萬元
      」之約定，係作為一方債務不履行所生損害之賠償總額，故屬賠償額預定性違
      約金，誠無疑義。
  四、按約定之違約金額過高者，法院得減至相當之數額，民法第二百五十二條定有
      明文。而酌減之標準，則以債權人實際所受損害、一般客觀事實及社會經濟情
      況等情事為判斷。本件被告不依標前協議書第一款約定將系爭鋼結構工程交由
      原告承接施作，原告所受之損害即為承攬該工程所能獲取之利潤。本院審酌財
      政部核定九十三年度營利事業營造業同業利潤標準淨利率平均為百分之十以上
      ，營造業之其他營造業之4200-99未分類其他營造淨利率達百分之十一（九十
      三年度營利事業各業同業利潤標準參照）及被告所不爭執之原告公司九十三年
      度獲利能力純益率為百分之九．二七等情事，認為原告承攬該工程應可獲取純
      利約百分之十。從而前述以本件約定工程款八千八百萬元之百分之十計算之違
      約金八百八十萬元，難謂過高，無須酌減。
  五、原告未提供系爭鋼結構工程之完整整體安裝施作計畫，固然與標前協議書第三
      款第三點：「於得標一個月內提供甲方（指被告）本工程鋼構部分完整整體安
      裝施作計畫」之約定有所未合。但查，原告提供系爭鋼結構工程之完整整體安
      裝施作計畫義務，須置於被告『得標』即願將該鋼結構工程交由原告承接施作
      情形下觀察始有意義。蓋被告如自始即以系爭標案之鋼結構工程部分未在原告
      報價八千八百萬元基準條件下得標，其無須將鋼結構工程交由原告承攬施作（
      按此主張為本院所不採，已如前述），則被告雖『得標』，但原告無法承攬該
      鋼結構工程，則被告要求原告提供安裝施作計畫，實違反交易誠信。而被告於
      系爭標案得標後，既未明確表示願將鋼結構工程交由原告承攬施作，尚且就承
      攬總額與原告磋商協議，則原告於可否承攬該鋼結構工程尚屬不明情形下（按
      依標前協議書約定，原告可承攬該鋼結工程應屬明確），未提供該工程之完整
      整體安裝施作計畫，尚難認為違反前開約定。從而原告未提供該安裝施作計畫
      ，乃無礙違約金請求權之行使。
  六、綜上所述，原告依標前協議書第二款約定，請求被告給付八百八十萬元，及自
      起訴繕本送達被告之翌日即九十四年二月二十六日起至清償日止按週年利率百
      分之五計算之遲延利息，為有理由，應予准許。而兩造各自陳明願供擔保聲請
      宣告假執行及免為假執行，經核均並無不合，爰分別酌定相當擔保金額准許之
      。
肆、訴訟費用負擔、宣告假執行及免為假執行之依據：民事訴訟法第七十八條、第三
    百九十條第二項、第三百九十二條第二項。
中　　　華　　　民　　　國　　九十四　　年　　　五　　　月　　 十八　　 日
　　　　　　　　　　　　　　　　　臺灣臺中地方法院民事第一庭
~B法　官　游文科
右正本係照原本作成。
如對本判決上訴，須於判決送達後二十日內向本院提出上訴狀（須附繕本）。
中　　　華　　　民　　　國　　九十四　　年　　　五　　　月　　 十八　　 日
~B書記官
